【裁判字號】    94,重訴,211
【裁判日期】    951124
【裁判案由】    損害賠償
【裁判全文】
臺灣桃園地方法院民事判決             94年度重訴字第211號
原      告  戊○○
上  一  人
法定代理人
兼  下一人
訴訟代理人  甲○○
法定代理人  丁○○
被      告  乙○○
                        巷24.
                 （現因他案在台灣台東監獄岩灣分監執行中）
被       告 振富起重機械有限公司
                        樓
上  一  人
法定代理人  丙○○
上列當事人間請求損害賠償事件，經本院刑事庭裁定移送前來（
本院95年度交重附民字第9 號），本院於民國95年11月3 日辯論
終結，判決如下：
    主  文
被告應連帶給付原告新台幣肆佰伍拾壹萬零肆佰參拾肆元，及自
民國九十四年四月十五日起至清償日止按週年利率百分之五計算
之利息。
原告其餘之訴駁回。
訴訟費用由被告連帶負擔百分之九十；餘由原告負擔。
本判決原告勝訴部分以新台幣壹佰伍拾萬元供擔保後，得假執行
。
原告其餘假執行之聲請駁回。
    事實及理由
甲、程序方面：
一、按訴狀送達後，原告不得將原訴變更或追加他訴，但擴張或
    減縮應受判決事項之聲明者，不在此限，民事訴訟法第255
    條第1 項第3 款定有明文。查本件原告於民國94年4 月14日
    提起刑事附帶民事訴訟，訴之聲明請求被告乙○○、振富起
    重機械有限公司（以下簡稱振富公司）連帶賠償金額為新臺
    幣（下同）16,340,000元，及自起訴狀繕本送達被告翌日即
    94年4 月15日起至清償日止，按年息5 ％計算之法定遲延利
    息（見本院94年度交重附民字第9 號卷第1 頁）；嗣於本院
    95年11月13日言詞辯論期日將前開請求減縮為5,010,434 元
    及同上之利息，此部分應屬訴之聲明之減縮，核與前開法律
    之規定相符，應予准許。
乙、實體方面：
一、原告起訴主張：
(一)、乙○○係振富公司僱用之堆高機司機，為從事駕駛業務之人
    ，明知堆高機非屬汽車範圍可任意行駛於道路之動力機械，
    依規定應向公路監理機關申請核發臨時通行證，始得憑證行
    駛於道路，而交通部基於安全考量，已於86年5 月26日，以
    路臺（86）監字第05209 號，通知各公路監理機關不宜再核
    發堆高機之臨時通行證，自不得擅自駕駛堆高機行駛於道路
    上，竟仍於93年3 月23日下午2 時25分許，駕駛引擎號碼為
    0000000 號之堆高機，自桃園縣龜山鄉○○路○ 段907 號振
    富公司出發，欲至桃園縣龜山鄉○○路266 號作業，行至龜
    山鄉○○路268 號時始發現錯過266 號作業地點，欲將前開
    堆高機倒退並右轉至巷內前開作業地點時，除應注意堆高機
    係屬不得行駛於道路之動力機械，更應注意於行車起步前，
    應顯示方向燈，並注意前後左右有無行人，而依當時天候狀
    況為晴、日間有自然光線、路面乾燥、無缺陷、無障礙且視
    距良好，並無不能注意之情事，竟疏未注意及此，貿然自桃
    園縣龜山鄉○○路268 號處起步，欲將前開堆高機倒入作業
    地點，適有戊○○行經該處，因乙○○突倒車之舉而閃避不
    及，致遭乙○○所駕駛倒退中之堆高機撞擊，而跌坐在該堆
    高機左後輪處，乙○○疏未發現上情，復駕堆高機右轉前進
    ，致該堆高機之左後輪碾壓戊○○之右腿，使戊○○受有右
    下肢粉碎性骨折及軟組織缺損等傷害，經送財團法人長庚紀
    念醫院林口分院（以下簡稱長庚醫院）急救，該院於事故發
    生當日即緊急施以右大腿膝上截肢手術，致戊○○因此受有
    右腿機能毀敗之重傷害。
(二)、被告乙○○不法侵害原告之身體受有前述重傷害，其受僱於
    另一被告振富公司，其等對於原告自應負連帶損害賠償責任
    。爰依民法第184 條第1 項、第2 項、第185 條第1 項、第
    188 條第1 項前段、民法第193 條第1 項、第195 條第1 項
    之規定，請求被告等人應就後述之損害負連帶賠償責任：
  1.醫療費用：原告受傷後，分別在長庚醫院進行醫療，自費支
    付醫療費用合計132,434 元。
  2.看護費用：原告住院期間及出院後賴親屬照顧起居（期間為
    ：93年3 月23日至93年8 月27日；94年1 月24日至94年2 月
    28日；94年7 月28日至94年8 月11日），看護費用以每日2,
    000 元計，請求189日看護費用共計378,000元。
  3.義肢費用：原告為80年8 月27日生，受傷時為13歲，所裝設
    義肢之使用年限於18歲之前為2 年，18歲之後為6 年，每次
    裝設義肢之費用為267,000 元，請求10次裝設義肢之費用，
    每次以250,000元計，共計請求裝設義肢費用2,500,000元。
  4.精神損害：
    原告於於事故發生時正值少年，因被告之過失造成原告終生
    殘疾，往後之五、六十年人生均須忍受痛苦與不便，精神感
    受極大之痛苦，為此請求精神慰撫金2,000,000 元。
(三)、綜上，原告因被告等人之侵權行為合計受有5,010,434 元之
    損害，爰依侵權行為之法律關係，並聲明被告等人應連帶給
    付原告5,010,434 元之損害賠償金，及自起訴狀繕本送達翌
    日起即94年4 月15日起至清償日止，按年息5 ％計算之法定
    遲延利息；並願供擔保，請准宣告假執行。
二、被告乙○○主張：對於原告主張之事實並無意見，同意原告
    關於醫療費用、看護費用、義肢費用等請求，但是因其目前
    因案在監執行中，故請審酌其資力狀況酌減慰撫金之金額等
    語。
三、被告振富公司則以：對於原告之主張並無意見，除認原告請
    求慰撫金之金額太高之外，同意原告其餘請求。
四、本件依民事訴訟法第270 條之1 第1 項第3 款、第271 條之
    1 規定，整理並協議簡化爭點及不爭執事項後，兩造同意就
    本院分於95年9 月6 日、同年11月3 日辯論程序中，兩造協
    議簡化之爭點為主張及辯論，依同法第270 條之1 第3 項之
    規定，本院僅須就兩造協議簡化之爭點為審究（分見本院95
    年9 月6日及95年11月3日筆錄），茲分述如下：
(一)、兩造所不爭執之事項如下：
  1.乙○○係振富公司僱用之堆高機司機，為從事操作堆高機業
    務之人。
  2.堆高機非屬汽車範圍可任意行駛於道路之動力機械，依規定
    應向公路監理機關申請核發臨時通行證，始得憑證行駛於道
    路，而交通部已於86年5 月26日，以路臺（86）監字第0520
    9 號，通知各公路監理機關不宜再核發堆高機之臨時通行證
    ，是依法不得擅自駕駛堆高機行駛於道路。
  3.乙○○於93年3 月23日下午2 時25分許，駕駛引擎號碼為00
    00000 號之堆高機，自桃園縣龜山鄉○○路○ 段907 號振富
    起重機有限公司出發，欲至桃園縣龜山鄉○○路26 6號作業
    ，行至龜山鄉○○路268 號時，欲倒車後退再行右轉至巷內
    時，疏未注意堆高機係屬不得行駛於道路之動力機械，且駕
    駛堆高機起步前，未注意前後左右有無行人，而依當時天候
    狀況為晴、日間有自然光線、路面乾燥、無缺陷、無障礙且
    視距良好，並無不能注意之情事，竟貿然自桃園縣龜山鄉○
    ○路268 號處起步倒車而撞及戊○○，使黃某跌坐在該堆高
    機左後輪處，乙○○疏未發現上情，復駕堆高機右轉前進，
    致該堆高機之左後輪碾壓戊○○之右腿，使戊○○受有右下
    肢粉碎性骨折及軟組織缺損等傷害，經送私立長庚紀念醫院
    林口分院急救，該院於事故發生當日即緊急進行右大腿膝上
    截肢手術，致毀敗戊○○一肢之機能而受重傷害。
  4.戊○○自案發後已支出醫療費用132,433 元。醫療用品費用
    5,702元。
  5.戊○○所受前開重傷害，其喪失勞動能力之多寡有無復原之
    可能，經兩造合意以長庚醫院95年3 月3 日94長庚法字第12
    16號函覆之結果，即原告所受傷害無法完全治癒，符合勞工
    保險給付標準表障害項目第118 項之規定。
  6.黃智偉受傷前為國中肄業學生。
  7.黃智偉自車禍發生後至94年10月1 日受傷無法自理生活（即
    依長庚醫院回函，94年8 月2 日出院後2 月無法自理生活）
    ，需支出看護費用每日2,000 元（依長庚醫院回函每日看護
    費用為2,100 元）。
  8.原告所裝設義肢之使用年限，於18歲之前裝設使用年限為2
    年，18歲之後裝設，使用年限為6年。
  9.兩造之學、經歷及財產資料，同意以警偵訊筆錄記載及本院
    依職權查詢兩造財產總歸戶資料及所有稅申報資料為據。
(二)、本件爭點：若被告乙○○、振富公司果應就本件車禍之發生
    負損害賠償責任，則本件原告關於2,000,000 元慰撫金之請
    求是否過高？
五、法院之判斷：
(一)、按不法侵害他人之身體或健康者，對於被害人因此喪失或減
    少勞動能力或增加生活上之需要時，應負損害賠償責任；不
    法侵害他人之身體、健康、名譽、自由、信用、隱私、貞操
    ，或不法侵害其他人格法益而情節重大者，被害人雖非財產
    上之損害，亦得請求賠償相當之金額，民法第193 條第1 項
    、第195 條第1 項前段分別定有明文。又受僱人因執行職務
    ，不法侵害他人之權利者，由僱用人與行為人連帶負損害賠
    償責任。民法第188 條第1 項前段亦定有明文。本件被告振
    富公司既係被告乙○○之僱用人，而系爭事故發生當時，被
    告乙○○又係執行其操作堆高機之職務，且原告因系爭事故
    所受損害之結果，與被告之過失行為間，復具有相當之因果
    關係，則原告依前開規定，請求被告賠償其所受之損害，即
    屬有據。
(二)、原告得請求損害賠償之項目及金額如下：
  1.醫療費用：原告因本件事故受傷後在長庚醫院進行醫療，自
    費支付之醫療費用為139,974 元即134,670 元（依醫療費用
    收據，原告所提明細總計132,433 元加上其漏列94年8 月2
    日自費支付之2,327 元）加5,304 元（依發票及收據，原告
    所提明細總計5,702 元扣除重複列出之93年5 月4 日自費支
    付398 元）之事實，有原告所提長庚醫院醫療費用收據影本
    20紙、收據影本4 紙及統一發票影本2 紙及原本9 紙可資為
    證，原告僅就自費支付醫療費用中之132,434 元為請求，且
    為被告所不爭執，其此部分之請求，自屬有據。
  2.看護費用：原告於93年3 月23日因本件事故受有右下肢壓碎
    傷以致右膝上截肢及殘肢軟組織缺損，於93年3 月23日至同
    年5 月21日在長庚醫院住院接受肌皮瓣移植顯微手術及植皮
    覆蓋殘肢手術；於94年1 月24日至同年1 月27日住院接受皮
    瓣減厚手術；於94年7 月28日至同年8 月2 日住院接受皮瓣
    減縮手術之事實，有原告所提長庚醫院94年2 月3 日及94年
    8 月11日診斷證明書各1 紙可憑（均為影本），又前開93年
    3 月23日至同年5 月21日住院期間及至94年8 月2 日出院後
    2 月內確須他人照護，且依長庚醫院病患服務人員酬勞計算
    標準，每日看護之費用為2,100 元之事實，有長庚醫院95年
    月3 日編號（94）長庚院法字第1216號、95年5 月4 日（95
    ）長庚院法字第0328號函附卷可稽，原告請求前開住院期間
    及出院後修養期間之189 日，每日以2,000 元計算，總計37
    8,000 元之看護費用，既為被告所不爭執，自應准許。
  3.義肢費用：原告所裝設義肢之使用年限於18歲之前為2 年，
    18歲之後為6 年，每次裝設義肢之費用為267,000 元之事實
    ，有原告所提正全義肢復健器材有限公司93年8 月26日報價
    單、保固證明書各1 紙（均為影本）及該公司95年8 月7 日
    回函可憑。又原告為80年8 月27日生，因本件事故受傷時為
    13歲，而台閩地區男性平均壽命為73.47 歲，有內政部統計
    資訊服務網查詢結果可參，是原告自本件事故發生時至73.4
    7 歲為止，需更換義肢12次，所需費用為12×267,000 元＝
    3,204,000 元，原告僅就前開裝設義肢費用之2,500,000 元
    為請求，為被告所不爭執，亦應准許。
  4.慰撫金部分：原告係80年8 月27日生，於年僅13歲時即因被
    告之過失而受有右下肢粉碎性骨折及軟組織缺損等傷害，截
    肢手術之後一肢之機能毀敗，其因本件事故受傷程度非輕，
    又其歷經多次手術及治療，衡情其精神自屬痛苦不堪。原告
    目前為高中在學學生，本件事故發生時為國中學生，93年度
    其名下有3 筆土地（地目為田）；被告乙○○最高學歷為五
    專肄業，案發時任職於被告振富公司負責駕駛堆高機，月薪
    29,000元，93年度薪資所得為248,849 元，92年度薪資所得
    為357,850 元，且其名下無其餘財產，有本院依職權調閱兩
    造財產總歸戶資料及所得申報資料之稅務電子閘門財產所得
    調件明細表各1 份在卷可稽。本院審酌上開兩造之年齡、教
    育程度、社會地位、資力及原告因所受傷害情形等一切情狀
    ，認原告請求非財產上損害賠償以1,500,000 元方屬公允，
    逾此部分之主張，並不可採。
六、綜上所述，原告之身體受有傷害，與被告之過失不法侵害行
    為間既有相當因果關係，原告並因而受有4,510,434 元之損
    害（即醫療費用132,434 元＋看護費用378,000 元+ 義肢費
    用2,500,000 元＋慰撫金1,500,000 元），原告依據侵權行
    為之法律關係，請求被告連帶給付4,510,434 元之損害賠償
    金及自起訴狀繕本送達被告翌日即94年4 月15日起至清償日
    止，按年息5 ％計算之法定遲延利息，為有理由，應予准許
    ，逾此部份之請求為無理由，應予駁回。
七、假執行之宣告：原告陳明願供擔保，聲請宣告假執行，於原
    告勝訴部分，核無不合，爰酌定相當擔保金額准許之；至於
    原告敗訴部分，假執行之聲請失所附麗，不應准許，應予駁
    回。
八、兩造其餘攻擊防禦方法及所提出之各項證據資料，經審酌後
    ，因認與判決之基礎無涉，且不影響判決之最後結果，爰不
    予以一一論述，附此敘明。
九、據上論結，本件原告之訴為一部有理由，一部無理由，依民
    事訴訟法第79條、第85條第2 項、第390 條第2 項，判決如
    主文。
中    華    民    國    95    年    11    月    24    日
                  民事第一庭    法  官  卓立婷
以上正本係照原本作成。
如對本判決上訴，須於判決送達後20日內向本院提出上訴狀。
中    華    民    國    95    年    11    月    27    日
                                書記官  冒佩妤


司法院資訊處製作；財團法人民間司法改革基金會備份。
